臺灣高等法院臺南分院刑事判決　　　　　　九十一年度上易字第一一三三號　 Ｃ
　　　上　訴　人　臺灣台南地方法院檢察署檢察官
　　　被　　　告　甲　○　○
右上訴人因被告侵占案件，不服臺灣台南地方法院九十一年度易字第一００九號中華
民國九十一年八月二十七日第一審判決（起訴案號：臺灣台南地方法院檢察署九十一
年度偵字第三一一０號），提起上訴，本院判決如左：
      主      文
上訴駁回。
      理      由
一、公訴意旨略以：被告甲○○於民國九十一年三月一日，見乙○○所飼養之三隻雞
    進入座落台南縣永康市○○街三二０巷口許某耕種之芭樂園內，竟意圖為自己不
    法之所有，將該三隻脫離主人所有之雞隻侵占入己。迨同月十七日十七時許，又
    有乙○○所有之八隻雞進入甲○○所耕種之前揭菜園內，甲○○又基於概括犯意
    ，予以侵占入己。嗣經乙○○發覺而報警於同日十七時五十分許，在上揭芭樂園
    查獲許某，並取出脫離乙○○所有之前述十一隻雞。因認被告涉有刑法第三百三
    十七條之侵占罪嫌云云。
二、按犯罪事實應依證據認定之，無證據不得推定其犯罪事實。又不能證明被告犯罪
    者，應諭知無罪之判決，刑事訴訟法第一百五十四條第三百零一條第一項分別定
    有明文。另按事實之認定，應憑證據，如未能發現相當證據，或證據不足以證明
    ，自不能以推測或擬制之方法，為裁判基礎；且被告否認犯罪事實所持之辯解，
    縱屬不能成立，仍非有積極證據足以證明其犯罪行為，不能遽為有罪之證明，最
    高法院四十年臺上字第八六號判例、三十年度上字第一八三一號判例分別著有明
    文可資參照。又告訴人之告訴，本以使被告受刑事訴追為目的，故其陳述是否與
    事實相符，自應調查其他證據，以資審認，苟其所為攻擊之詞，尚有瑕疵，則在
    此瑕疵未予究明以前，即不能遽採為斷罪之基礎（最高法院六十九年台上字第一
    五三一號判例參照）。另按認定犯罪事實，所憑之證據，雖不以直接證據為限，
    間接證據亦包括在內，然無論直接或間接證據，其為訴訟上之證明，須於通常一
    般之人均不致於有所懷疑，而得確信其為真實之程度者，使得據之為有罪之認定
    ，倘其證明尚未達到此一程度，而有合理性懷疑之存在時，即無從為有罪之認定
    ，此亦有最高法院七十六年台上字第四九八六號判例可資參照。末按刑法上之侵
    占罪，須持有人變易其原來之持有意思而為不法所有之意思，始能成立，如僅將
    持有物延不交還或有其他原因致一時未能交還，既缺乏主觀要件，即難遽以該罪
    相繩（最高法院六十八年台上字第三一四六號判例參照）。
三、本件公訴人認被告甲○○涉有侵占罪嫌，無非以上揭事實有 (一)被告甲○○之
    自白 (二)被害人乙○○之指訴，(三)扣押書、贓物認領保管單各一紙在卷等資
    為依據。訊據被告甲○○固供承有於右揭時、地，將十一隻雞關在台南縣永康市
    ○○街三二０巷巷口其所耕種之菜園內等情不諱，惟堅決否認有右揭犯行，辯稱
    ：伊係為了跟雞隻主人理論，並無侵占之意思等語。
四、經查：
（一）本件被告甲○○在警訊、原審偵審中及本院審理時均未承認伊有侵占告訴人雞
      隻之犯意，始終供稱：是因為乙○○的雞去伊菜園吃菜，造成損失，才將雞隻
      關起來，目的是要和雞的飼主理論，希望能賠償菜園的損失等語明確（見警卷
      第二頁、偵卷第四頁反面、原審卷第十頁及本院九十一年十月二十三日審判筆
      錄）。足見被告並未自白有侵占犯行。
（二）本件告訴人到院亦表示經被告說明後，本件應係誤會，且雙方亦在台南縣永康
      市調解委員會調解達成和解，表示純屬誤會，此有該會調解筆錄一紙附卷可憑
      。
（三）綜上所述，參互印證，被告既未自白侵占，告訴人亦到院表示係屬誤會，自不
      得僅憑告訴人在警訊中之指訴，認定被告確有侵占之犯行。再者，告訴人陳明
      被告在芭樂園旁邊確有種植蔬菜，而菜有被啄之痕跡，亦有被告提出之相片一
      幀附卷可憑，併觀諸告訴人與被告之住居所，一在巷口（大同街二七七號），
      一在巷尾（大同街三二０巷八號），告訴人亦不知其雞隻會跑到他人之菜園吃
      菜，才會認被告有侵占等情，被告所辯抓雞隻目的係待主人來理論一節尚非無
      據，洵堪採信。況查，前揭十一隻雞迄為警查獲時，俱為被告關在菜園內飼養
      ，其中三隻更已飼養半月之久，倘若被告真有侵占之意圖，何以於持有期間不
      利用機會出售或為其他處置以圖利益？再且，被告因種植的蔬菜屢遭雞隻啄毀
      ，乃一時氣憤而口不擇言，故於乙○○詢問有無抓伊的雞時，有否認之反應，
      尚非難以想像，自難憑此即遽認被告有易持有為所有之侵占犯意。
五、是本件依調查所得證據尚不足以證明被告確有侵占之犯行。此外，復查無其他積
    極證據足資證明被告有右述犯行，揆諸首開說明，犯罪尚屬不能證明，應為無罪
    之諭知。原審以不能證明被告犯罪，諭知被告無罪，核無不合。檢察官上訴意旨
    指摘原判決採證不當，為無理由，應予駁回。
據上論斷，應依刑事訴訟法第三百六十八條，判決如主文。
本案經檢察官曾銘芳到庭執行職務。
中    華    民    國      九十一      年      十一      月    六        日
      臺灣高等法院臺南分院刑事第三庭
                                      審判長法官  黃    崑    宗
                                            法官  莊    俊    華
                                            法官  林    勝    木
右正本證明與原本無異。
不得上訴。
                                      法院書記官  吳    秋    賢
中    華    民    國      九十一      年      十一      月    八        日
